臺灣臺北地方法院民事判決　九十年度重訴字第一七三五號
　　原　　　告　乙○○
　　被　　　告　華元實業股份有限公司
　　法定代理人　甲○○
右當事人間請求損害賠償等事件，本院判決如左：
    主    文
原告之訴及假執行之聲請均駁回。
訴訟費用由原告負擔。
    事  實  及  理  由
一原告起訴主張：
  (一)其於民國六十三年三月間向被告購買位於台北市○○街○段一二四號之一錦繡大
    廈一樓第一三三號店鋪，被告於同年六月間點交該店鋪，隨即與其及該樓層其餘
    店鋪之買受人簽訂租約，由被告向各購買戶承租後，再將整層樓出租他人，被告
    遲至七十八年八月廿八日、八十五年十二月廿日始分別將系爭買賣標的物所有權
    移轉登記予原告。
  (二)原告於八十五年以後發現，被告過戶予原告之建物，其用途竟為停車場，而非原
    定之店鋪，經原告進一步查證，乃被告為配合將原作為餐廳之四樓變更用途為戲
    院，竟於未經原告同意下，擅自變更設計將系爭店鋪及公共設施變更為停車場。
  (三)原告所買受之建物為「店鋪」，被告本應交付「店鋪」並移轉所有權，詎伊所給
    付者竟為「停車場」，給付顯未符債之本旨，應構成不完全給付。被告屢經原告
    催促出面說明，均置之不理，且因被告現已不再擁有系爭建物之全部產權，故已
    無從修補瑕疵而將「停車場」補正為「店鋪」，原告自得依民法給付不能之規定
    行使權利，亦即原告得依民法第二百五十六條規定解除契約，並依民法第二百二
    十六條規定請求損害賠償，爰以起訴狀繕本之送達向被告為解約之意思表示。
  (四)系爭契約既經解除，被告本應依民法第二百五十九條規定返還前所受領之價金新
    台幣（下同）一百一十萬元，並附加自受領時之利息，惟原告以一百一十萬元購
    買系爭店鋪，事隔將近三十年，期間物價指數之差距及貨幣貶值，已非當時可比
    ，且該地點（位於西門鬧區）之房地增值應在二十倍以上，如被告僅須返還當初
    受領之價金一百一十萬元，再加計利息，亦僅二百五十萬餘元而已，與系爭店鋪
    目前之市價相差在一千萬元以上，如此結果顯有失公平，請鈞院依民法第二百二
    十七條之二第一項規定增加被告應為之給付，先命被告給付原告九百萬元。另被
    告如給付原告「店鋪」，則原告現時所享有者應為「店鋪」之價值，惟被告所給
    付者卻係「停車場」，其價值至少較「店鋪」減少九百萬元以上（以鑑定之實際
    損害為準），致原告受有該等價差之消極損害，原告亦得依民法第二百二十六條
    規定請求被告賠償。
  (五)聲明為：
    1.被告應給付原告九百萬元（以鑑定之實際數額為準），及自起訴狀繕本送達翌
      日起至清償日止，按年息百分之五計算之利息。
    2.願供擔保請准宣告假執行。
二被告則抗辯：伊售予原告之房屋本為店鋪，並非停車場，伊已將該屋交付原告占有
  ，該房地產權係於買賣價金以原告房屋租金抵付完畢後過戶。所謂租金，係同大樓
  一、二、三層閒置二、三年後，顧及承租人不願面對太多房東，方由被告出面整合
  ，與包括原告在內之各別購屋人先簽訂租賃契約，再轉租他人經營百貨公司，被告
  履約並無原告指稱之不完全給付情事，即不容原告主張解約、請求損害賠償；退萬
  步言，縱被告有交付錯誤之情，亦屬買賣之瑕疵，依民法第三百六十五條第一項規
  定，原告亦不得請求解約或損害賠償等語，聲明為：(一)原告之訴駁回。(二)如受不利
  判決，願供擔保請准宣告假執行。
三兩造於六十三年三月間締約，由原告向被告買受位於台北市○○街○段一二四號之
  一錦繡大廈一樓第一三三號店鋪，被告於同年六月間即將該店鋪點交予原告，且分
  別於六十三年間將店鋪坐落基地之所有權、七十八年八月廿八日、八十五年十二月
  廿日將店鋪建物所有權移轉登記予原告；該店鋪之使用用途於六十五、六十六年間
  遭被告申請變更使用用途為停車場等事實，為兩造所不爭執，復有房屋買賣契約書
  、建物登記謄本、變更使用執照申請書等件在卷可稽，均堪信為真正。
四查原告自承其於六十三年六月間受領系爭房屋時，該屋確係作為店鋪使用，其受領
  系爭店鋪後，先於六十四年五月七日將該店鋪出租予訴外人百老匯有限公司，嗣於
  六十九年一月一日將該屋出租予被告，再由被告將該店鋪所在之商場全部轉租他人
  經營百貨公司或電動玩具遊樂場；兩造於締結租約時，並約定以被告應付之租金扣
  抵原告未付之買賣價金尾款三十三萬元，上情有原告提出之房屋租賃合約二份可證
  。按兩造所簽訂之房屋租賃合約第四條規定：「甲方（即原告）同意：：：提供身
  份證影本乙份，印章乙顆（僅限於辦理本條申請支用）交由建築師辦理變更使用為
  其他用途，但如此項變更使用未獲全部業主支持或業主一人以上不提供上述影印本
  印章時，乙方（即被告）應以書面將上情通告甲方，本合約即自始無效，雙方均無
  異議，前述購屋尾款，甲方仍應依原買賣契約清償」，顯然原告為將該店鋪出租，
  已同意被告可將系爭店鋪使用用途變更，兩造並依前述約定履行，直至八十四年後
  被告方未續租系爭店鋪，此亦為兩造所同認，原告主張系爭店鋪使用用途變更未經
  其同意云云，顯非事實，要不足採。
五按物之出賣人，負交付其物於買受人，並使其取得該物所有權之義務，民法第三百
  四十八條第一項規定甚明。依據兩造間之店鋪買賣契約，被告負有交付店鋪予原告
  ，並移轉所有權之義務，被告業已履行各該義務，並無違約情節。至系爭店鋪之使
  用用途雖於六十五、六十六年間遭被告變更為停車場，然變更使用用途一事，原告
  於兩造在六十九年就系爭店鋪締結租賃契約時已表同意，其嗣後以此為由，指稱被
  告於履行買賣契約時有不完全給付之情，誠屬無理。
六綜上所述，被告履行系爭買賣契約，並無原告指稱不完全給付之情，原告主張其有
  權解除契約、請求被告賠償損害各云云，於法均無依據。系爭買賣契約既未經合法
  解除，原告亦不得依據民法第二百五十九條規定請求被告返還所受領之價金，從而
  ，原告請求被告應給付其九百萬元並加計法定遲延利息，為無理由，不應准許。原
  告之訴既經駁回，其假執行之聲請即失所附麗，應併予駁回。
七本件判決基礎已臻明確，兩造其餘攻擊防禦方法及舉證，核與判決結果無影響，爰
  不再一一論列，附此敘明。
據上論結，原告之訴為無理由，依民事訴訟法第七十八條，判決如主文。
中　　　華　　　民　　　國　　九十一　　　年　　　五　　　月　　十四　　日
                                            民事第二庭法      官　陳婷玉
右為正本係照原本作成
如對本判決上訴，須於判決送達後廿日內向本院提出上訴狀
中　　　華　　　民　　　國　　九十　　　年　　　九　　　月　　 十三　　 日
~B法院書記官
